【裁判字號】    97,聲,1267
【裁判日期】    971024
【裁判案由】    返還提存物
【裁判全文】
臺灣臺南地方法院民事裁定              97年度聲字第1267號
聲  請  人  甲○○
相  對  人  臺灣土地銀行股份有限公司
法定代理人  乙○○
上列當事人間聲請返還擔保金事件，本院裁定如下：
    主  文
本院九十五年度存字第五五０八號提存事件聲請人所提存之擔保
金新臺幣捌拾陸萬參仟元，准予返還。
聲請程序費用由相對人負擔。
    理  由
一、按應供擔保之原因消滅，或訴訟終結後，供擔保人證明已定
    20日以上之期間，催告受擔保利益人行使權利而未行使者，
    法院應依供擔保人之聲請，以裁定命返還其提存物或保證書
    ，民事訴訟法第104條第1項定有明文 。依同法第106條規定
    ，上開有關供訴訟費用擔保之規定，於因假扣押供擔保之情
    形準用之。又按債權人因釋明假扣押之原因而供之擔保，係
    擔保債務人因假扣押所受之損害，是上開所謂「訴訟終結」
    ，應從廣義解釋，包括執行程序終結在內，即指假扣押裁定
    及假扣押執行程序均不存在者而言。復按受擔保利益人雖在
    民事訴訟法第104條第1項所定催告期間內行使權利，但其行
    使權利之金額，不及供擔保之金額者，則超過該金額部分，
    應解為受擔保利益人，仍未行使權利。最高法院著有79年台
    抗字第118號判例可資參照。
二、聲請意旨略以： 聲請人前依本院95年度裁全字第10063號民
    事假扣押裁定， 曾提供新臺幣（下同）86萬3千元為擔保金
    ，並以本院95度存字第5508號提存事件提存後，聲請本院為
    假扣押執行相對人所有財產在案。茲因該假扣押裁定，業經
    相對人聲請本院以96年度裁全聲字第113號裁定撤銷確定 。
    嗣聲請人已定20日以上期間催告受擔保利益人即相對人行使
    權利。相對人乃提起侵權行為損害賠償之訴，請求聲請人賠
    償109,964元，但經本院以97年度南簡字第837號判決駁回確
    定。 因此就相對人於超過109,964元請求聲請人賠償部分，
    乃屬相對人未行使權利。 至於該109,964元損害賠償請求既
    經本院判決駁回確定，應認供擔保原因消滅。為此，爰依法
    聲請准予發還提存物等語。
三、經查：聲請人上開主張，業據其提出本院95年度裁全字第10
    063號假扣押裁定書、96年度裁全聲字第113號撤銷假扣押裁
    定書、提存書、存證信函及其回執、本院97年度南簡字第83
    7號民事判決書及其確定證明書等件為證， 且經本院依職權
    調取本院95年度執全字第4862號（內含95年度裁全字第1006
    3號）、95年度存字第5508號、96年度裁全聲字第113號、97
    年度南簡字第837號等卷宗， 核閱屬實，復有本院民事紀錄
    科查詢表1份在卷可憑。而聲請人依本院95年度裁全字第100
    63號假扣押裁定所聲請之本院95年度執全字第4862號假扣押
    執行程序， 已因本院96年度裁全聲字第113號撤銷假扣押裁
    定，而經由相對人於97年 1月18日向執行法院聲請撤銷該假
    扣押執行程序等情，亦經本院調閱95年度執全字第4862號查
    明無訛。則前揭假扣押裁定及假扣押執行程序均不存在者，
    聲請人已定20日以上期間催告相對人行使權利。相對人雖提
    起侵權行為損害賠償之訴， 但僅請求聲請人賠償109,964元
    ，復經本院以97年度南簡字第837號判決駁回確定。 是就相
    對人於超過109,964元請求聲請人賠償部分 ，揆之前揭判例
    說明，核屬相對人未於行使權利。 至於該109,964元損害賠
    償請求既經本院判決駁回確定，核為無損害發生，應認供擔
    保原因消滅。從而，聲請人聲請返還擔保物，於法有據，應
    予准許。
四、依民事訴訟法第95條、第78條，裁定如主文。
中    華    民    國    97    年    10    月    24    日
                  民事第三庭    法  官  王漢章
以上正本係照原本作成
如對本裁定抗告須於裁定送達後10日內向本院提出抗告狀，並應
繳納抗告裁判費新台幣1,000元整。
中    華    民    國    97    年    10    月    24    日
                                書記官  林木村


司法院資訊處製作；財團法人民間司法改革基金會備份。
